臺灣臺中地方法院刑事判決             100年度訴字第2648號
公  訴  人  臺灣臺中地方法院檢察署檢察官
被      告  蔡佩容
上列被告因毒品危害防制條例案件，經檢察官提起公訴（100年
度毒偵字第2707號），被告於準備程序就被訴事實為有罪之陳述
，經告以簡式審判程序之旨，並聽取當事人意見後，合議庭裁定
由受命法官獨任進行簡式審判程序，本院判決如下：
    主    文
蔡佩容施用第一級毒品，累犯，處有期徒刑捌月。
    犯罪事實
一、蔡佩容前因施用毒品案件，經送觀察、勒戒後，認無繼續施
    用毒品之傾向，於民國（下同）93年12月15日執行完畢釋放
    ，並由臺灣板橋地方法院檢察署檢察官於93年12月24日，以
    93年度毒偵字第5246號為不起訴處分確定。復於前開觀察、
    勒戒執行完畢釋放後五年內，於93年12月15日起至94年7月
    29日止施用第一級毒品，於94年4月27或28日、同年7月29
    日施用第二級毒品之案件，經臺灣板橋地方法院於95年1月
    13日以94年度訴字第2539號分別判處有期徒刑9月、3月，應
    執行有期徒刑10月確定，於95年3月21日入監執行，指揮書
    執畢日期為96年1月20日，於96年1月8日因縮刑期滿，於96
    年1月9日縮短刑期執畢出監。詎仍不知戒除毒癮，明知海洛
    因為毒品危害防制條例第2條第2項第1款所規定之第一級毒
    品，不得施用、持有，竟仍基於施用海洛因之犯意，於100
    年4月20日中午12時許，在其位於臺中市○○區○○里○鄰○
    ○路○段95巷51號住處內，以將少許海洛因置於針筒（使用
    後丟棄於住處外馬路旁，未據扣案）內加水稀釋後注射於身
    體之方式，施用海洛因一次。嗣因另涉毒品及竊盜案件遭通
    緝，於100年4月20日晚間10時50分許，在臺中市○○區○○
    路2段745巷10號前，為執行巡邏勤務之員警緝獲，經帶回警
    局徵得其同意後，於100年4月21日上午7時45分許採集驗尿
    液送驗，結果呈嗎啡陽性反應後，始悉上情。
三、案經臺中市政府警察局烏日分局報告臺灣臺中地方法院檢察
    署檢察官偵查起訴。
    理    由
一、查本件被告所犯，非死刑、無期徒刑、最輕本刑為3年以上
    有期徒刑之罪，或高等法院管轄第一審之案件，被告於準備
    程序中，就前揭被訴事實為有罪之陳述，經受命法官告以簡
    式審判程序之旨，並聽取被告與公訴人之意見後，本院認無
    不得或不宜改依簡式審判程序進行之處，爰依刑事訴訟法第
    273條之1第1項、第284條之1，經合議庭評議後，裁定本件
    由受命法官獨任進行簡式審判程序，是本件之證據調查，依
    刑事訴訟法第273條之2規定，不受同法第159條第1項、第
    161條之2、第161條之3、第163 條之1及第164條至170條規
    定之限制，合先敘明。
二、上開犯罪事實，業據被告蔡佩容（下稱被告）於警詢時、檢
    察官偵訊中及本院審理時均坦白認罪，且被告前揭採尿送驗
    結果，呈海洛因經人體代謝後之嗎啡陽性反應，有臺中市政
    府警察局烏日分局追分派出所委託鑑驗尿液與真實姓名對照
    表（蔡佩容之尿液檢體代號 J100145）、詮昕科技股份有限
    公司於100年5月6日出具之原樣編號J100145之濫用藥物尿液
    檢驗報告（可待因數值64ng/ ml─陰性、嗎啡數值516ng/ml
    ─陽性）在卷可證（見警卷第17、19頁）；復有職務報告書
    、臺中市政府警察局勘察採證同意書（見警卷第13、21頁）
    附卷可憑；又依文獻記，施用海洛因後24小時內經由尿液排
    出之量可達使用劑量之80%，該種毒品於尿液中排出之最長
    時限，受施用劑量、施用方式、個人體質及代謝情況等因素
    影響，因個案而異，一般可檢出之最長時間為海洛因服用後
    2至4天；而施用甲基安非他命後24小時內，約有施用劑量之
    70%由尿中排出，該毒品於尿液中排出之最長時限，受施用
    劑量、施用方式、個人體質及代謝情況等因素影響，因個案
    而異，一般可檢出之最長時間為甲基安非他命1至5天等情，
    業經行政院衛生署管制藥品管理局90年5月4日管檢字第
    93902號函釋明確，堪認被告上開自白確與事實相符，足以
    採信。本件事證明確，被告犯行洵堪認定。
三、按施用第一、二級毒品為犯罪行為，毒品危害防制條例第10
    條定有處罰明文。故施用第一、二級毒品者，依前揭規定本
    應科以刑罰。惟基於刑事政策，對合於一定條件之施用者，
    則依同條例第20條、第23條之規定，施以觀察、勒戒及強制
    戒治之保安處分。又毒品危害防制條例於92年7月9日修正公
    布，自93年1月9日施行，其中第20條、第23條將施用毒品之
    刑事處遇程序，區分為「初犯」及「5年內再犯」、「5年後
    再犯」。依其立法理由之說明：「初犯」，經觀察、勒戒或
    強制戒治後，應為不起訴處分或不付審理之裁定；經觀察、
    勒戒或強制戒治執行完畢釋放後，「5年內再犯」者，因其
    再犯率甚高，原實施之觀察、勒戒及強制戒治既已無法收其
    實效，爰依法追訴或裁定交付審理。至於經觀察、勒戒或強
    制戒治執行完畢釋放後，「5年後再犯」者，前所實施之觀
    察、勒戒或強制戒治已足以遮斷其施用毒品之毒癮，為期自
    新及協助其斷除毒癮，仍適用「初犯」規定，先經觀察、勒
    戒或強制戒治之程序。從而依修正後之規定，僅限於「初犯
    」及「5年後再犯」二種情形，始應先經觀察、勒戒或強制
    戒治程序。倘被告於5年內已再犯，經依法追訴處罰，縱其
    第3次（或第3次以上）再度施用毒品之時間，在初犯經觀察
    、勒戒或強制戒治執行完畢釋放5年以後，已不合於「5年後
    再犯」之規定，且因已於「5年內再犯」，顯見其再犯率甚
    高，原實施觀察、勒戒或強制戒治，已無法收其實效，即應
    依該條例第10條處罰。至於第3次（或第3次以上）施用毒品
    之時間，是否宜有期間限制？以多久為適宜？則分屬刑事政
    策、專門醫學之範圍，非審判機關所能決定，有待循立法途
    徑解決（最高法院97年度第5次刑事庭會議決議）。查被告
    前因施用毒品案件，經送觀察、勒戒後，認無繼續施用毒品
    之傾向，於93年12月15日執行完畢釋放，並由臺灣板橋地方
    法院檢察署檢察官於93年12月24日，以93年度毒偵字第5246
    號為不起訴處分確定。復於前開觀察、勒戒執行完畢釋放後
    5年內，於93年12月15日起至94年7月29日止施用第一級毒品
    ，於94年4月27或28日、同年7月29日施用第二級毒品之案件
    ，經臺灣板橋地方法院以94年度訴字第2539號分別判處有期
    徒刑9月、3月，應執行有期徒刑10月確定，嗣經送監執行，
    於96年1月8日因縮刑期滿而執行完畢，有臺灣高等法院被告
    前案紀錄表附卷足憑，是被告經觀察、勒戒及徒刑之執行後
    ，再犯毒品危害防制條例第10條第1項之罪，揆諸上開最高
    法院決議意旨，本案應予以依法論科，合先敘明。
四、查海洛因係毒品危害防制條例第2第2項第1款所定之第一級
    毒品，不得非法持有、施用。核被告所為，係犯毒品危害防
    制條例第10條第1項之施用第一級毒品罪。被告施用第一級
    毒品毒品前之持有第一級毒品之行為，本應各論以持有第一
    級毒品罪，惟持有後進而施用，其持有之低度行為應各為施
    用之高度行為所吸收，不另論以持有罪責。
五、被告前因施用毒品案件，經送觀察、勒戒後，認無繼續施用
    毒品之傾向，於93年12月15日執行完畢釋放，並由臺灣板橋
    地方法院檢察署檢察官於93年12月24日，以93年度毒偵字第
    5246號為不起訴處分確定；復於前開觀察、勒戒執行完畢釋
    放後五年內，於93年12月15日起至94年7月29日止施用第一
    級毒品，於94年4月27或28日、同年7月29日施用第二級毒品
    之案件，經臺灣板橋地方法院於95年1月13日以94年度訴字
    第2539號分別判處有期徒刑9月、3月，應執行有期徒刑10月
    確定，於95年3月21日入監執行，指揮書執畢日期為96年1月
    20日，於96年1月8日因縮刑期滿，於96年1月9日縮短刑期執
    畢出監，有臺灣高等法院被告前案紀錄表在卷可參，其於徒
    刑執行完畢五年以內，故意再犯本件有期徒刑以上之罪，為
    累犯，應依刑法第47條第1項之規定加重其刑。
六、爰審酌被告有多次施用毒品犯罪前科之品行（參卷附臺灣高
    等法院被告前案紀錄表）、國中畢業之智識程度、經濟勉強
    維持之生活狀況（見警卷被告調查筆錄受詢問人資料），其
    因施用毒品，經觀察、勒戒、強制戒治執行完畢後，仍不思
    戒惕，且無視於毒品對於自身健康之戕害及國家對於杜絕毒
    品犯罪之禁令，再次施用毒品，未見戒除惡習之決心，惡性
    非輕，然念及被告犯後能坦承犯行，態度良好，其施用毒品
    並無危害他人，犯罪手段尚屬平和，暨施用毒品者均有相當
    程度之成癮性及心理依賴，其犯罪心態與一般刑事犯罪之本
    質並不相同，應側重適當之醫學治療及心理矯治為宜等一切
    情狀，量處如主文所示之刑，以示懲儆【雖公訴檢察官具體
    求刑請求對被告判處有期徒刑9月，惟本院審酌被告本次施
    用第一級毒品海洛因後之驗尿報告，其可待因檢驗數值僅64
    ng/ml，為陰性反應，嗎啡檢驗結果雖為陽性反應，但數值
    亦僅516ng/ml，與一般施用毒品成癮者之檢驗數值相較，顯
    屬輕微，足見被告確有如其所承（職務報告所載）曾經歷戒
    絕毒品之努力，惟仍未禁斷矣，基此，認處以有期徒刑8月
    即應足達懲儆犯罪之效】。
七、刑法第62條業已將自首之規定修正為得減輕其刑，其修法理
    由為：「自首之動機不一而足，有出於內心悔悟者，有由於
    情勢所迫者，亦有基於預期邀獲必減之寬典者。對於自首者
    ，依現行規定一律必減其刑，不僅難於獲致公平，且有使犯
    人恃以犯罪之虞。在過失犯罪，行為人為獲減刑判決，急往
    自首，而坐令損害擴展之情形，亦偶有所見。是必減主義，
    在實務上難以因應各種不同動機之自首案例。惟得減主義，
    既可委由裁判者視具體情況決定減輕其刑與否，運用上較富
    彈性，真誠悔悟者可得減刑自新之機，而狡黠陰暴之徒亦無
    所遁飾，可符公平之旨，宜予採用。」。查本件之查獲，係
    警方因其另涉違反毒品危害防制條例、竊盜等案件遭通緝，
    嗣於員警執行巡邏勤務時被緝獲，且被告於本院審理時供稱
    ：「（法官提示警卷第9頁、10頁問：有何意見？）我通緝
    到案時，警察問我我沒有馬上承認，是到檢察官問我的時候
    ，我才承認是在通緝抓到當天中午以針筒注射海洛因，針筒
    我施打完就丟掉了，丟在馬路邊。」等語（見本院卷100年
    10月27日審判筆錄），是因被告本有施用毒品之素行，緝獲
    之員警已對於其係通緝犯，而有於藏匿期間再次施用毒品之
    可能具高度懷疑，經帶同回警局得其同意採集尿液送驗而確
    認；被告於查緝初始，未基於主動請求戒除毒癮之真誠悔悟
    而向警員供承施用毒品，接受採尿過程純粹屬被動配合偵查
    之作為，依前揭修法理由，爰不適用自首規定減輕其刑。另
    被告於偵、審過程中，均未具體陳明毒品來源為何、上手係
    誰，當不符合供出上手之減刑要件，應不予適用減刑之規定
    ，均附此敘明。
八、至被告施用毒品所使用之注射針筒未據扣案，因無證據證明
    現仍存在，爰不予諭知沒收，併此敘明。
據上論斷，應依刑事訴訟法第273條之1、第299條第1項前段，毒
品危害防制條例第10條第1項，刑法第11條前段、第47條第1項，
判決如主文。
本案經檢察官楊朝嘉到庭執行職務。
中    華    民    國   100     年    11   月    10    日
                  刑事第一庭   法  官    廖  穗  蓁
以上正本證明與原本無異。
如不服本判決應於收受送達後10日內向本院提出上訴書狀，並應
敘述具體理由；其未敘述上訴理由者，應於上訴期間屆滿後20日
內向本院補提理由書（均須按他造當事人之人數附繕本）「切勿
逕送上級法院」。
                               書記官    許  靜  茹
中    華    民    國   100     年    11   月    10    日
附錄本案論罪科刑法條
毒品危害防制條例第10條：
施用第一級毒品者，處6月以上5年以下有期徒刑。